臺灣臺中地方法院刑事判決　　　　　　　　　　　　　九十一年度訴字第三一一號
　　公　訴　人　臺灣臺中地方法院檢察署檢察官
　　被　　　告　乙○○
右列被告因偽造文書案件，經檢察官提起公訴（九十年度偵字第七三八號），及移送
併辦（九十一年度偵字第三○六四號）本院判決如左：
    主  文
乙○○行使偽造私文書，足生損害於他人，處有期徒刑伍月，如易科罰金，以佰元
折算壹日，如附表所示偽造之「丙○○」署押拾柒枚（含簽名玖枚及指印貳拾捌枚
），沒收之；又竊盜，處有期徒刑月，如易科罰金，以佰元折算壹日。應執行有
期徒刑陸月，如易科罰金，以佰元折算壹日，如附表所示偽造之「丙○○」署押
拾柒枚（含簽名玖枚及指印貳拾捌枚），沒收之。
    事  實
一、乙○○因其駕駛執照遭吊扣，遂經由綽號「老Ｋ」真實姓名年籍均不詳之人介紹
    ，於民國八十七年間，在臺中縣豐原市某處賓館，以新臺幣（以下同）七千元之
    代價，將自己之相片二張交予王子源（另由公訴人飭警追查），並與王子源共同
    基於變造特種文書之犯意聯絡，委由王子源以換貼照片之方式，變造國民身分證
    及汽車駕駛執照，惟王子源嗣後竟交付貼有乙○○照片之偽造「遊進聰」國民身
    分證（身分證統一編號：Ｚ000000000號）及偽造「遊進聰」汽車駕駛
    執照各一枚予乙○○，足生損害於遊進聰本人及戶政機關、監理機關對於戶政及
    監理事務管理之正確性。不知上開國民身分證及汽車駕駛執照係偽造之乙○○取
    得上開二枚證件後，即基於行使變造特種文書之概括犯意，連續為下列行為：
    (一)乙○○意圖為自己不法之所有，於八十七年六月五日，自行影印上開偽造之「
      丙○○」國民身分證正反面各一張，於不詳地點，冒用「丙○○」名義，在東
      信電訊ＧＳＭ９００服務申請表上偽填「丙○○」之年籍住址等相關資料，並
      於申請表申請人簽名欄內偽造「丙○○」之署押一枚，再委由不知情中亞通信
      電話有限公司承辦人員將前開偽造之身分證影本、申請表轉交東信電訊公司行
      動電話門號經銷商辰肯有限公司，而行使前開偽造之身分證影本、申請表，表
      示係由「丙○○」所親自申辦並己同意申請租用行動電話門號，而對東訊公司
      施用詐術，使東訊電信公司陷於錯誤，以為係丙○○本人向該公司申請行動電
      話門號，且願依約繳交月租費及通話費用，而交付０９３１─５２９６３７門
      號ＳＩＭ卡一張（卡號00000000000000000000）予乙○
      ○使用，足生損害於丙○○及東信電訊公司對於行動電話使用者帳務管理之正
      確性。乙○○取得行動電話門號後，迄八十九年十一月二十二日為止，共積欠
      東訊公司月租費及通話費共計六千六百二十四元，而詐得此免付電信費用之財
      產上不法利益。
    (二)緣乙○○意圖為自己不法所有，於八十八年五月十三日二十二時十分許，在臺
      中市○○路○段七十一號「遠百愛買量販中港店」內，徒手竊取該店所陳列販
      買之Remymartin牌、Hennessy牌洋酒各一瓶、峰牌香菸三條及舒適牌刮鬍刀片
      十二盒，隨即將之藏放於其所著之衣物內；得手後，欲步出結帳櫃臺時，為該
      店職員丁○○發現，報警查獲（此部分與臺灣桃園地方法院桃園簡易庭八十八
      年度桃簡字第一三八六號案件具有連續犯之裁判上一罪關係，為該判決效力所
      及，詳如後述）。乙○○於同年月十四日零時五十五分許，在臺中市警局第四
      分局何安派出所製作警詢筆錄時，為脫免刑責，竟承前行使變造特種文書之概
      括犯意，並另起偽造署押之概括犯意，出示上開偽造之「丙○○」國民身分證
      ，向警方表示係丙○○本人，而冒用丙○○之姓名及年籍資料應訊，接續於如
      附表編號二、三所示時、地，偽造署押共二十五枚（含簽名二枚及指印二十三
      枚），復於如附表編號四所示之時、地，在接受臺灣臺中地方法院檢察署檢察
      官訊問時，仍假冒丙○○之名應訊，並接續偽造「丙○○」署押一枚，均足以
      生損害於丙○○本人及刑事偵查之正確性。
    (三)緣乙○○承前意圖為自己不法所有之概括犯意，於八十八年六月十日二十二時
      許，在臺中市○○區○○路三七○號「大買家大賣場」內，徒手竊取該店陳列
      販賣之大衛杜夫牌香菸一條；又基於前揭之概括犯意，於翌日二十二時二十分
      許，在該店內徒手竊取萬寶路牌香菸二條及金門陳年高梁酒一瓶，並將上開菸
      酒藏放於其所著之外套內；得手後，欲自二樓入口走出時，為該店職員甲○○
      發現，報警處理（此部分與臺灣桃園地方法院桃園簡易庭八十八年度桃簡字第
      一三八六號案件具有連續犯之裁判上一罪關係，為該判決效力所及，詳如後述
      ）。乙○○於同年月十二日零時十三分許，在臺中市警察局第五分局北屯派出
      所及刑事組製作警詢筆錄時，為脫免刑責，又承前行使變造特種文書及偽造署
      押之概括犯意，出示上開偽造之「丙○○」國民身分證，向警方表示係丙○○
      本人，而冒用丙○○之姓名及年籍資料應訊，接續於如附表編號五、六所示時
      、地，偽造署押共九枚（含簽名四枚及指印五枚），復於如附表編號七所示之
      時、地，在接受臺灣臺中地方法院檢察署檢察官訊問時，仍假冒丙○○之名應
      訊，並接續偽造「丙○○」署押一枚，均足以生損害於丙○○本人及刑事偵查
      之正確性。
    (四)乙○○另起意圖為自己不法所有之犯意，於八十九年三月二十五日上午九時三
      十分許，在彰化市○○路○段三六六號之一彰友百貨企業有限公司（下稱彰友
      百貨）賣場內，徒手竊取旁氏乳液四瓶，於步出店外時，因防竊警鈴大作，而
      遭該店職員發覺並被要求賠償三萬餘元。乙○○為隱匿其真實身分，竟承前行
      使變造特種文書之概括犯意，而將上開偽造之「丙○○」國民身分證一枚留下
      ，用以抵押，以「游住聰」名義虛偽表示其願意賠償該店損失，隨即逃離無蹤
      ，足生損害於丙○○本人及彰友百貨。
    後經臺中市警察局第三分局將如附表編號二所示之指紋卡送內政部警政署刑事警
    察局比對時，發現係乙○○之指紋，始循線查悉上情。
二、案經臺中市警察局第三分局報請臺灣臺中地方法院檢察署檢察官偵查起訴。
    理  由
一、右揭事實，業據被告乙○○於警詢、偵查中及本院審理時均坦承不諱，核與被害
    人丙○○、戊○○即彰友百貨負責人指述相符，並有東信電訊ＧＳＭ９００服務
    申請表影本一張、東訊公司以丙○○本人為相對人之支付命令聲請狀影本一份、
    本院八十九年度促字第六四七二五號支付命令影本一張、臺中市警察局第四分局
    八十八年五月十四日中分四刑字第五四三號刑事案件報告書影本一份、臺中市警
    察局第五分局八十八年六月十二日中分五刑字第一一三六號刑事案件報告書影本
    一份、臺中市警察局第四分局何安派出所八十八年五月十四日偵訊筆錄影本一份
    、臺中市警察局第五分局北屯派出所八十八年六月十二日偵訊（調查）筆錄影本
    一份、臺中市警察局第五分局刑事組八十八年六月十二日偵訊（調查）筆錄影本
    一份、臺灣臺中地方法院檢察署八十八年度偵字第一四○九九號不起訴處分書一
    份及內政部刑事警察局九十年七月六日（九十）刑紋字第一一五一九八號函附丙
    ○○及乙○○十指紋卡影本各一份、丙○○真正身分證正反面影本一張在卷足稽
    ；又上開貼有乙○○照片之「丙○○」身分證經送內政部警政署刑事警察局以電
    子顯微觀測器、ＶＳＣ－１檢視法鑑驗結果，認上開「丙○○」國民身分證上未
    發現有纖維絲與水印，「內政部印」、國旗圖案、底紋圖案、印刷字跡等均與樣
    張不符，判係偽造等語，有該局九十一年四月十一日刑鑑字第○九一○○七○六
    六六號鑑驗通知書一紙在卷可考，亦有上開偽造之「丙○○」國民身分證扣案可
    憑，足見被告自白與事實相符，本案事證明確，被告犯行洵堪認定，應依法論科
    。
二、上開貼有被告照片之「丙○○」身分證及汽車駕駛執照，雖均係偽造之物，此有
    被害人丙○○於偵查中證述：伊身分證及汽車駕駛執照均未遺失，亦無借予他人
    使用等語在卷，並有內政部警政署刑事警察局前開鑑驗通知書一紙足憑，惟被告
    於本院審理時辯稱：王子源跟伊說是真的身分證，只是要換貼照片等語；查上開
    偽造身分證與真品極為近似，須用電子顯微鏡等科學儀器方能加以識別，常人無
    法以肉眼判定，加以並無其他積極證據足資證明被告明知上開證件係偽造，是被
    告前揭置辯應堪採信。被告以變造特種文書之認知，交付照片予王子源，且均以
    行使變造特種文書之犯意持以行使，雖上開證件均係偽造，然被告以犯輕罪（變
    造特種文書並行使之）之意思，實施犯罪，而發生之事實（偽造特種文書並行使
    之）重於預見罪名，此為學說上之「抽象的構成要件錯誤」，應依被告所知即行
    使變造特種文書罪論處，公訴人認被告係犯行使偽造特種文書罪，似有未洽，惟
    偽造、變造特種文書罪規定在同一條項，本院認被告行使變造特種文書與公訴人
    起訴係偽造雖有異，但無變更起訴法條之必要，附此敘明。故核被告乙○○所為
    係犯刑法第二百十六條、第二百十條行使偽造私文書罪、同法第二百十七條第一
    項之偽造署押罪、同法第二百十六條、第二百十二條之行使變造特種文書罪、同
    法第三百三十九條第二項詐欺得利罪及同法第三百二十條第一項普通竊盜罪。被
    告利用不知情中亞通信電話有限公司承辦人員將前開偽造之身分證影本、申請表
    轉交東信電訊公司行動電話門號經銷商辰肯有限公司之行為，係屬間接正犯。被
    告與王子源之間就變造特種文書罪部分，有犯意聯絡及行為分擔，應論以共同正
    犯。而王子源偽造該身分證及其上之「內政部印」公印文究係該王子源事前偽造
    ，抑或盜用等情，被告並不知情，業據被告陳明在卷，王子源所為顯係超越渠等
    原有之計畫，非被告所能預見，不能令被告此偽造部分負責，是尚難遽論被告共
    同偽造特種文書及偽造公印文犯行，併予說明。又被告在東信電訊ＧＳＭ９００
    服務申請表上偽造「丙○○」署押之行為，係偽造私文書之部分行為，不另論罪
    ；又其變造特種文書及偽造東信電訊ＧＳＭ９００服務申請表私文書之低度行為
    ，均為行使之高度行為所吸收，亦均不另論罪。再其先後多次偽造署押、行使變
    造國民身分證之犯行，均時間緊密，方法相同，觸犯構成要件相同之罪名，顯係
    基於概括犯意反覆為之，均為連續犯，依刑法第五十六條之規定論以一罪，並加
    重其刑。又被告所犯連續行使變造國民身分證、行使偽造私文書、詐欺得利、連
    續偽造署押罪間，有方法、目的之牽連關係，為牽連犯，應依刑法第五十五條之
    規定，從一重之行使偽造私文書罪處斷。被告所犯行使偽造私文書罪、普通竊盜
    罪，犯意各別，行為互殊，應分論併罰。爰審酌被告變造他人身分證擾亂社會秩
    序，竊取他人財物侵害私有財產法益，並冒用他人名義應訊，影響司法公正甚巨
    ，惟犯罪之動機係因一時貪念，犯罪之目的尚屬單純，所用手段尚屬平和，所得
    不法利益非鉅，犯罪後復能坦承犯行態度尚屬良好且已賠償被害人東訊公司所受
    損害，此有東訊公司收據一紙在卷足憑，暨其素行、智識等一切情狀，分別量處
    如主文所示之刑，及諭知易科罰金之折算標準，並定應執行之刑，以示懲儆。又
    按刑法第二百十七條第一項之「署押」，乃指於紙張或物體上簽署之姓名，或其
    他符號，其作用在示其承認所簽署之文書效力，若以按捺指印以代替簽名者，該
    偽造之指印亦屬偽造署押，則本件被告除於如附表所示之文件上偽簽「丙○○」
    之姓名外，並以「丙○○」身份按捺指印，表示確認如附表所示文件之內容，揆
    諸前開說明，捺指印亦屬本罪所謂之「署押」，是如附表所示被告偽造之「丙○
    ○」署押三十七枚（含簽名九枚及指印二十八枚），均應依刑法第二百十九條之
    規定宣告沒收。
三、查被告行為後，刑法第四十一條業已於九十年一月十日修正公布，同年月十二日
    生效，修正後刑法第四十一條第一項前段規定「犯最重本刑為五年以下有期徒刑
    以下之刑之罪，而受六個月以下有期徒刑或拘役之宣告，因身體、教育、職業、
    家庭之關係或其他正當理由，執行顯有困難者，得以一元以上三元以下折算一日
    ，易科罰金。」，與修正前刑法第四十一條規定「犯最重本刑為三年以下有期徒
    刑以下之刑之罪，受六個月以下有期徒刑或拘役之宣告，因身體、教育、職業、
    家庭之關係，執行顯有困難者，得以一元以上三元以下折算一日，易科罰金。」
    不同，比較新舊法結果，以新法較有利於行為人，故依刑法第二條第一項前段規
    定，本件自應適用裁判時之法律即修正後刑法第四十一條第一項前段之規定，併
    此敘明。
四、公訴意旨略以：事實一(二)、(三)所述被告竊盜之犯行，因被告冒用「丙○○」應訊
    ，經臺灣臺中地方法院檢察署分以八十八年度偵字第一二○四二號及八十八年度
    偵字第一四○九九號案件偵辦，並傳喚丙○○查明遭冒名後，遂於八十八年十一
    月三十日對丙○○為不起訴處分確定，並簽分八十八年度他字第九○○號及八十
    九年度他字第二五九號案件，其後，再對被告乙○○簽分八十九年度偵字第一三
    一六號案件偵辦，並於八十九年一月十十七日簽移臺灣桃園地方法院併案審理。
    惟臺灣桃園地方法院桃園簡易庭八十八年度桃簡字第一三八六號被告乙○○竊盜
    案件（起訴案號為臺灣桃園地方法院檢察署八十八年度偵字第一六七三六號）已
    於八十八年十二月十日判處被告罰金五仟元（銀元），並於八十九年二月二十四
    日確定，對於上開移送併辦案件並未審理判決，上開案件既未經起訴判決確定，
    故自得對此部分提起公訴等語。惟按案件曾經判決確定者，應諭知免訴之判決，
    刑事訴訟法第三百零二條第一款定有明文。經查：被告意圖為自己不法之所有，
    於八十八年十月二十八日二十時三十分許，在桃園市○○路一五九三號佳樂福倉
    儲桃園分店內，假借購物之便，竊取該店內之峰牌香菸一條、新吉利刮鬍刀片十
    盒及旁氏隔離霜十三盒等物之竊盜犯行，業經臺灣桃園地方法院八十八年度桃簡
    字第一三八六號判決判處罰金五千元（銀元），於八十九年二月二十四日確定在
    案，有該案判決書影本一份及臺灣高等法院被告全國前案紀錄表、臺灣臺中地方
    法院檢察署刑案資料查註紀錄表在卷可稽。被告於本案被訴如事實欄一(二)、(三)所
    述之竊盜犯行，與該案之時間緊接，犯罪構成要件相同，犯罪手法復同一，顯係
    基於概括之犯意反覆為之，自應認有連續犯之裁判上一罪關係。是以本案被告如
    事實欄一(二)、(三)所述之竊盜犯行，當為臺灣桃園地方法院八十八年度桃簡字第一
    三八六號刑事確定判決效力所及，揆諸首開說明，自應諭知免訴之判決，惟公訴
    人認此部分與本案論罪科刑之事實欄一(四)所述竊盜犯行有連續犯之裁判上一罪關
    係，爰不另為免訴之諭知，附此敘明。
據上論斷，應依刑事訴訟法第二百九十九條第一項前段，刑法第二百十六條、第二百
十條、第二百十二條、第三百三十九條第二項、第二百十七條第一項、第三百二十條
第一項、第五十五條、修正後第四十一條第一項前段、第二百十九條、第五十一條第
五款，罰金罰鍰提高標準條例第一條前段、第二條，判決如主文。
本案經檢察官鄒千芝到庭執行職務
中      華      民      國      九十一      年      五    月    十六    日
                                臺灣臺中地方法院刑事第一庭
                                    審判長法  官  林  清  鈞
                                          法  官  鄭  文  祺
                                          法  官  黃  裕  仁
右正本證明與原本無異。
如不服本判決，應於送達後十日內向本院提出上訴狀（須附繕本），上訴於臺灣高等
法院臺中分院。
                                  書記官
中      華      民      國      九十一      年      五    月    十六    日
附錄論罪科刑法條
刑法第二百十條
偽造、變造私文書，足以生損害於公眾或他人者，處五年以下有期徒刑。
刑法第二百十二條
偽造、變造護照、旅券、免許證、特許證及關於品行、能力服務或其他相類之證書、
介紹書，足以生損害於公眾或他人者，處一年以下有期徒刑、拘役或三百元以下罰金
。
刑法第二百十六條
行使第二百十條至第二百十五條之文書者，依偽造、變造文書或登載不實事項或使登
載不實事項之規定處斷。
刑法第二百一十七條第一項：
偽造印章、印文或署押，足以生損害於公眾或他人者，處三年以下有期徒刑。
刑法第三百二十條第一項
圖為自己或第三人不法之所有，而竊取他人之動產者，為竊盜罪，處五年以下有期徒
刑、拘役或五百元以下罰金。
刑法第三百三十九條
意圖為自己或第三人不法之所有，以詐術使人將本人或第三人之物交付者，處五年以
下有期徒刑、拘役或科或併科一千元以下罰金。
以前項方法得財產上不法之利益或使第三人得之者，亦同。
前二項之未遂犯罰之。
附表
┌───┬────┬─────┬────────────────────┐
│編  號│時    間│地      點│犯           罪           事          實│
├───┼────┼─────┼────────────────────┤
│  一  │6.5.  │不詳      │被告在東信電訊ＧＳＭ９００服務申請表之私│
│      │某時    │          │文書上偽造「丙○○」署押一枚。          │
├───┼────┼─────┼────────────────────┤
│  二  │5.14.  │臺中市警察│被告在警詢筆錄上偽造「丙○○」署押二枚，│
│      │零時分│局第四分局│並接續按捺指印三枚。                    │
│      │許      │何安派出所│                                        │
├───┼────┼─────┼────────────────────┤
│  三  │5.14.  │同右      │被告在指紋卡上接續按捺指印二十枚。      │
│      │某時    │          │                                        │
│      │        │          │                                        │
├───┼────┼─────┼────────────────────┤
│  四  │5.14.  │臺灣臺中地│被告在臺灣臺中地方法院檢察署八十八年度偵│
│      │某時    │方法院檢察│字第一二○四二號案件訊問筆錄內偽造「游進│
│      │        │署        │聰」之署押一枚。                        │
├───┼────┼─────┼────────────────────┤
│  五  │6.12.  │臺中市警察│被告在警詢筆錄上偽造「丙○○」署押三枚，│
│      │零時分│局第五分局│並接續按捺指印四枚。                    │
│      │許      │北屯派出所│                                        │
│      │        │          │                                        │
├───┼────┼─────┼────────────────────┤
│  六  │6.12.  │臺中市警察│被告在警詢筆錄上偽造「丙○○」署押一枚，│
│      │３時分│局第五分局│並接續按捺指印一枚。                    │
│      │        │刑事組    │                                        │
│      │        │          │                                        │
├───┼────┼─────┼────────────────────┤
│  七  │6.12.  │臺灣臺中地│被告在臺灣臺中地方法院檢察署八十八年度偵│
│      │某時    │方法院檢察│字第一四○九九號案件訊問筆錄內偽造「游進│
│      │        │署        │聰」之署押一枚。                        │
└───┴────┴─────┴────────────────────┘
